臺灣高雄地方法院刑事判決　　　　　　　96年度易字第1521號
公　訴　人　臺灣高雄地方法院檢察署檢察官
被　　　告　丙○○
選任辯護人　呂郁斌律師
　　　　　　陳清朗律師
上列被告因詐欺案件，經檢察官提起公訴（96年度偵緝字第226
號），本院判決如下：
    主  文
丙○○無罪。
    事  實
一、公訴意旨略以：被告丙○○係設於高雄縣路竹鄉○○村○○
    街27號1 樓之愷勁企業有限公司（下稱愷勁公司，已於民國
    95 年5月10日解散）負責人，於94年間將愷勁公司接獲聯昇
    機械五金有限公司（下稱聯昇公司）訂單中之螺絲包裝業務
    ，委由告訴人李坤峰所經營設於高雄縣路竹鄉○○村○○路
    6 號之3 之瑞吉企業社來完成，並約定完成後應給付瑞吉企
    業社將近新臺幣（下同）700,000 元之報酬；詎被告明知聯
    昇公司於瑞吉企業社交貨後，僅因現金折扣、報關等遲延費
    用扣款53,226元，竟意圖為自己不法之所有，向告訴人佯稱
    因瑞吉企業社之貨物有瑕疵，遭聯昇公司扣款130,000 元云
    云，致告訴人陷於錯誤信以為真，而接受被告之扣款，僅自
    被告獲得540,000 元之報酬，並簽立貨款結清證明書，被告
    因而獲得免除部分債務之不法利益。嗣告訴人向聯昇公司求
    證，始知受騙，因認被告係犯刑法第339 條第1 項之詐欺得
    利罪嫌。
二、按犯罪事實應依證據認定之，無證據不得認定犯罪事實；又
    不能證明被告犯罪者，應諭知無罪之判決，刑事訟訴法第15
    4 條第2 項、第301 條第1 項分別定有明文；而告訴人之告
    訴，係以使被告受刑事訴追為目的，是其陳述是否與事實相
    符，仍應調查其他證據以資審認（最高法院76年台上字第49
    86號、52年度台上字第1300號判例參照）。再按刑法第339
    條詐欺罪之成立，以意圖為自己或第三人不法所有，以詐術
    使人將本人或第三人之物交付或行為人因而得財產上之不法
    利益為要件，如行為人並未施用詐術，或其所用方法不能認
    係詐術，亦不致使人陷於錯誤，即均與該條之構成要件有間
    （最高法院46年度台上字第260 號判例要旨參照）。
三、公訴人認被告丙○○涉犯詐欺得利罪嫌，係以告訴人即證人
    李坤峰、證人甲○○之證詞及愷勁公司貨款之支票、被告出
    具之品質保證書、聯昇公司傳真之扣款明細、被告傳真給證
    人李坤峰之信函、瑞吉企業社於95年1 月9 日、95年1 月23
    日出貨單、瑞吉企業社出貨明細表、愷勁公司外包盒裝請款
    明細表及95年4 月17日之貨款結清證明書為據。
四、證據能力方面
(一)、告訴人即證人李坤峰、甲○○等人於偵查中經具結之陳述，
    並未曾提及檢察官在偵查時有不法取供之情形，亦無證據足
    以證明證人上開陳述有顯不可信之情況，且其於到庭接受詰
    問在卷，足以保障被告之詰問權，依刑事訴訟法第159 條之
    1 第2 項規定，自得為證據。
(二)、卷附之聯昇公司訂購確認單、聯昇公司支付愷勁公司貨款之
    支票、聯昇公司傳真之扣款明細、被告傳真給告訴人之信函
    、瑞吉企業社95年1 月9 日、95年1 月23日出貨單、瑞吉企
    業社出貨明細表、愷勁公司外包盒裝請款明細表及95年4 月
    17 日 之貨款結清證明書等證，固均屬書面之傳聞證據，然
    本件檢察官、被告、辯護人已於本院審理調查上開證據時，
    就此證據能力均表示無意見，且本院認為以之作為本件論證
    之依據，均與待證事實具有關聯性，作為本案之證據亦屬適
    當，依刑事訴訟法第15 9條之5 第1 項規定，自得為證據。
五、訊據被告固不否認將聯昇公司訂單中之螺絲包裝業務，轉包
    由證人李坤峰所經營之瑞吉企業社承作，嗣與證人李坤峰於
    95年4 月17日於簽訂貨款結清證明書時，有扣款130,000 元
    ，並開立面額540,000 元之支票予證人李坤峰之事實，惟否
    認有何詐欺得利之犯行，辯稱：伊與證人李坤峰於95年4 月
    17日於簽訂貨款結清證明書時，扣款項目包括伊之薪資所得
    75,000元、聯昇公司之53,226元、標籤費用11,702元及電鍍
    費用21,151元，經與證人李坤峰會算後，證人李坤峰同意扣
    款130,000 元等語。經查：
(一)、被告前與告訴人即證人李坤峰共同經營愷勁公司，期間自94
    年5 月12日起至94年10月17日止，於94年10月間證人李坤峰
    將愷勁公司經營權讓與被告經營，而被告於94年11月間，將
    愷勁公司接獲聯昇公司訂單中之螺絲包裝業務，轉包予證人
    李坤峰所經營之瑞吉企業社，嗣證人李坤峰於95年1 月9 日
    、95年1 月23日將系爭貨物交付予被告後，並向被告請款70
    幾萬元，而被告與證人李坤峰於95年4 月17日簽訂貨款結清
    證明書，被告主張應扣款130,000 元，並開立540,000 元之
    支票予證人李坤峰，且本件系爭貨款，被告得向聯昇公司請
    款金額為727,970 元，經聯昇公司扣款53,226元後，被告取
    得款項為674,744 元，業經被告於本院審理時坦承不諱，核
    與告訴人即證人李坤峰、瑞吉企業社負責本件業務之甲○○
    證述情節相符，復有聯昇公可訂購確認單、聯昇公司支付愷
    勁公司貨款之支票、聯昇公司傳真之扣款明細、被告傳真給
    證人李坤峰之信函紙、瑞吉企業社95年1 月9 日、95年1 月
    23日出貨單、瑞吉企業社出貨明細表、愷勁公司外包盒裝請
    款明細表及95年4 月17日之貨款結清證明書等附卷可憑（詳
    見95年度他字第5936號卷第4 頁至第5 頁、第19頁至第20
    頁、第22頁至第31頁；見96年度偵緝字第226 號偵查卷第32
    頁），此部分之事實，堪信為真。
(二)、又，證人李坤峰於偵查中具結證述：被告跟伊說本件貨物有
    問題時，聯昇公司有傳真扣款明細表予伊看，共扣款53,226
    元等語（見96年度偵緝字第226 號卷第26頁）；證人甲○○
    於本院審理具結證稱：系爭貨物於95年1 月份交貨，被告應
    該在96年2 月份付款，被告因說貨物規格不符，有瑕疵，不
    願付款，經伊要求，被告於95年3 月20日傳真1 張載明伊所
    交付之系爭貨物品質不良之說明，嗣伊詢問聯昇公司，聯昇
    公司亦於95年3 月20日傳真扣款明細表予伊等語（見本院卷
    第61頁至第62頁、第68頁），足以證明證人李坤峰於95年3
    月20即已知悉聯昇公司確實有扣款53,226元，此外，復有聯
    昇公司傳真之扣款明細及被告傳真給證人李坤峰之信函紙附
    卷可參，而觀之該扣款明細項次3 為折現扣5%金額：36,399
    元、項次4 為報關費1,890 元、項次為5 提單費840 元、項
    次6 為煙燻費為1,890 元、項次7 為貿易推廣費及商港費1,
    36 8元、項次8 為UPS 寄件費964 元、項次9 補客戶清關費
    9,875 元，共53,226元，則證人李坤峰於96年3 月20日對於
    聯昇公司扣款之項目，亦知之甚詳，應屬明確。
(三)、證人李坤峰、甲○○固均證稱：證人李坤峰於95年4 月17日
    與被告簽訂貨款結清證明書時，並未論及標籤費、與被告共
    同經營之愷勁公司時，就被告所支出之電鍍費及被告未支領
    之薪水等費用，需從被告應給付伊之系爭貨物款項中扣除等
    語，經查：
１、依證人甲○○於本院審理具結證稱：被告於94年11月間，向
    聯昇公司所承包之螺絲包裝業務轉包予瑞吉企業社代工，伊
    負責的部分係生產螺絲、包裝、運裝到碼頭，期間所支付費
    用都由伊支出等語（見本院卷第67頁），可知系爭貨物之包
    裝費用由須證人李坤峰負擔。
２、又依證人甲○○於本院審理具結證稱：被告將系爭貨物在轉
    包給瑞吉企業社時，關於包裝的標籤費用，應該由瑞吉企業
    社支付，因為本件的標籤係彩色印刷的，如果有彩色印刷的
    被告應該額外付一些費用給伊，該部分伊並沒有跟被告請款
    ，因為標籤的廠商未跟伊請款，所以伊未向被告請款，標籤
    費及電鍍費，伊都沒有跟被告請款等語（見本院卷第65頁）
    ，足見證人李坤峰並未支付該部分之費用，而證人甲○○於
    本院審理時具結證稱：被告主張扣款130,000 元時，有談到
    包括代墊的標籤費用，伊有跟被告說不合理等語（見本院卷
    第74頁），顯示被告確實有代墊標籤費用，核與被告所提出
    之統一發票3 紙，共支出標籤費用11,702元相符（見本院卷
    第52頁），而承前所述，系爭貨物之標籤費用，本應由證人
    李坤峰負擔，因此，被告於95年4 月17日與證人李坤峰簽訂
    貨款結清證明書，確實有論及系爭貨物之標籤費用，是否應
    由證人李坤峰支付一節，堪予認定。
３、依證人甲○○於偵查中具結證稱：在被告與證人李坤峰共同
    經營愷勁公司時，確實有1 筆電鍍費用，然未有收據及明細
    等語（見96年度偵緝字第226 號卷第29頁），而證人甲○○
    對於被告所提出之94年9 月20日之統一發票，買受人為愷勁
    公司，其上載明螺絲表面處理費用為25, 111 元，確為被告
    與證人李坤峰共同經營愷勁公司期間所支出之費用，業經證
    人甲○○於本院具結證述無訛（見本院卷第65頁），足見被
    告與證人李坤峰共同經營愷勁公司時，被告確有支付電鍍費
    用為25,111元。再者，被告主張與證人李坤峰共同經營愷勁
    公司應領取之薪資費用75,000元，有被告提出之各類扣繳暨
    免扣繳憑單上載明所得所屬年月為94年5 月至94年12月，給
    付總額為75,000元，扣繳單位為愷勁公司為證（見本院卷第
    50頁），而該筆薪資係在被告與證人李坤峰共同經營愷勁公
    司之期間94年5 月12目起至94年10月17日內無訛，且證人李
    坤峰於本院證稱：當時並未有約定薪資等語（本院卷第59
    頁），可知被告與證人李坤峰共同經營愷勁公司之期間內，
    確實並未領取該筆款項。
４、又被告於95年3 月20日已明知經聯昇公司扣款53,226元及扣
    款項目，顯已逾其主張之扣款130,000 元，已如前述，則證
    人李坤峰及甲○○衡情會詢問扣款之項目為何，而被告與證
    人李坤峰就上開所述之代墊之標籤費用，與證人李坤峰前共
    同經營愷勁公司之期間內之電鍍費用及薪資究應如何處理，
    理應會告知證人李坤峰，俾解決被告與證人李坤峰間之債務
    糾紛，因此，在被告與李坤峰於95年4 月17日於簽訂貨款結
    清證明書時，應曾論及上開費用究應如何處理，從而證人李
    坤峰、甲○○均證稱：於95年4 月17日與被告簽訂貨款結清
    證明書時，並未論及標籤費及與被告共同經營之愷勁公司時
    ，就被告所支出之電鍍費及被告未支領的薪水等語，顯與事
    實不符，不足採信。
５、又參以證人李坤峰將愷勁公司經營權讓與被告時及被告將系
    爭貨物在轉包給證人李坤峰承作時，均未訂立書面契約，業
    經證人甲○○於本院證述無誤（見本院卷第65頁及第67頁）
    ，既然被告與證人李坤峰間就上開事項並無訂立無書面契約
    ，倘被告與證人李坤峰間發生爭議時，應如何解決，純屬民
    事糾葛，尚難因被告主張之有利事實與告訴人即證人李坤峰
    有間，即認其主張為施以詐術，因此，被告主觀認上開之代
    墊標籤費用及與證人李坤峰前共同經營愷勁公司期間內支出
    之電鍍費用及薪資問題，應由證人李坤峰負擔，而以應給付
    證人李坤峰之款項中扣除，以清償積欠被告之債務，尚難認
    被告有意圖為自己不法所有，而對證人李坤峰施用詐術甚明
    。
(四)、況且，被告與證人李坤峰於95年4 月17日簽訂貨款結清證明
    書，被告主張應扣款130,000 元，證人李坤峰並不相信，業
    經證人甲○○於本院審理時證述無訛（見本院卷第63頁），
    既然證人李坤峰不相信應扣款130,000 元，當無陷於錯誤可
    言，被告主張應扣款130,000 元，證人李坤峰亦無任何陷於
    錯誤之情至明，如前所述，被告依其主觀之確信，認得扣款
    130,000 元，並非無法律上之權源，證人李坤峰縱不認同其
    主張亦應循民事途徑解決紛爭，尚難據此遽認被告有不法所
    有之意圖。
(五)、綜上，被告與證人李坤峰於95年4 月17日簽訂貨款結清證明
    書，並無法證明有不法所有之意圖，而對證人李坤峰施用詐
    術，且證人李坤峰亦無任何陷於錯誤，自難僅因被告有扣款
    130,000 元之事實，而遽為推認被告有詐欺得利之犯行。本
    件公訴人所舉上開證據至多僅能證明證人李坤峰於95年1 月
    9 日、95年1 月23日將系爭貨物交付予被告後，聯昇公司確
    實有扣款53,226元，嗣被告與證人李坤峰於95年4 月17日簽
    訂貨款結清證明書，被告有扣款130,000 元之事實，尚不足
    以證明被告有詐欺得利之犯行。此外，復無其他積極證據足
    資證明被告有何公訴人指摘之犯行，即不能證明被告犯罪，
    依法自應諭知被告為無罪之判決。
據上論斷，應依刑事訴訟法第301 條第1 項前段，判決如主文。
本案經檢察官乙○○到庭執行職務。
中　　華　　民　　國　　96　　年　　10　　月　　3　　日
               刑事第十六庭  審判長法  官  李代昌
                                   法  官  周宛瑩
                                   法　官  文昌
以上正本證明與原本無異。
如不服本判決應於收受本判決後10日內向本院提出上訴書狀，並
應敘述具體理由，如未敘述上訴理由者，應於上訴期間屆滿後20
日內補提理由書狀於本院（均須按他造當事人之人數附繕本）「
切勿逕送上級法院」。
中　　華　　民　　國　　96　　年　　10　　月　　3　　日
 　　　　　　　　　　　　　　　　　書記官  吳良美
